臺灣基隆地方法院刑事判決　　　　　　　93年度重訴字第15號
公　訴　人　臺灣基隆地方法院檢察署檢察官
被　　　告　乙○○　男　43歲.
指定辯護人　本院公設辯護人丁○○
上列被告因家暴罪之殺人案件，經檢察官提起公訴（93年度偵字
第3819號），本院判決如下︰
    主  文
乙○○殺人，處有期徒刑拾伍年。
    事  實
一、緣李建信於民國93年3 月間自台北市搬回與母親丙○○○、
    哥哥乙○○共同居住在台北縣金山鄉○○路18號2 樓，乙○○於民國93年10月10日晚間6 時許在家中李建信房間門口，
    與李建信因故發生爭吵，適丙○○○做事回家看見而制止，
    2 人未再爭吵，乙○○向其母拿取前寄放之新台幣（下同）
    10,000元後就出門（至當晚9 點多丙○○○去睡覺時乙○○
    仍未回家），乙○○於同日晚間10、11時許，與綽號「屎吉
    」之男子前去台北縣金山鄉○○路92號佳欣小吃店共同飲酒
    （點3 樣小菜及MATISSE 酒1 瓶，俗稱好酒不見），「屎吉
    」以酒醉為由先行離開，乙○○1 個人繼續飲酒，直至翌（
    11）日凌晨零時20分許，乙○○清醒地支付現金予蘇金葉結
    帳後返家，詎返家後，因見李建信獨自一人於其房間內上網
    玩網路遊戲，為了不讓李建信繼續上網玩線上遊戲，竟將家
    中總電源關掉，李建信因房內電腦突然斷電無法使用，跑出
    房間後發現是乙○○將總電源關閉即要乙○○賠償因斷電所
    造成之損失40,000元，乙○○便將總電源打開，2 人一言不
    合爆發嚴重之口角衝突，爭吵聲將丙○○○吵醒（住3 樓丙○○○之外孫甲○○亦被吵醒）出來查看，見2 兄弟在李建
    信房間門口吵，乃叫2 兄弟不要吵架隨即上廁所，乙○○在
    爭吵中因被李建信打到頭竟基於殺人之犯意，至住處客廳神
    桌旁之雜物架上，自水果刀鞘中抽出家人使用刀刃鋒利之水
    果刀（刀刃上緣長14.4公分、下緣長14.9公分，刀柄上緣長
    11.8公分、下緣長11公分，刀刃最寬2.3 公分），再回到李
    建信房間門口，右手持水果刀朝李建信左胸猛刺，李建信雖
    曾試圖以右手抵擋造成右側拇指有3 公分割痕，然未能抵擋
    終被刺中左胸，因而受有左胸單面刃由前往後、左往右、上
    往下之入口2.5 公分，深約8 公分之刺創1 處（頭頂下31公
    分，中線向左7 公分，傷及左側第二肋間血管和左上肺葉）
    ，李建信被殺後，呼喊其母2 聲，丙○○○聞聲自廁所中跑
    出，見2 兄弟面對面站立，丙○○○繞過乙○○背後至其右
    手邊，看見乙○○右手持水果刀、刀刃朝上，左手放在李建
    信肩膀上，丙○○○用力去搶乙○○手中的水果刀，因乙○○放手，丙○○○搶到後往前跌倒，水果刀不知掉到何處，
    丙○○○倒在地上時見李建信倒在地上左胸部位有血流出來
    並喊「我快喘不過氣」，丙○○○旋上3 樓呼喊女婿王許俊
    ，甲○○馬上衝下2 樓看見李建信躺在走道靠近其房間門口
    ，全身是血，即上3 樓於93年10月11日上午1 時1 分許以行
    動電話撥打119 報案，消防隊員據報前往現場將李建信送基
    隆長庚醫院急救，惟仍因上開刀創引起左側血胸氣胸而出血
    性休克於同日上午3 時10分許宣告不治死亡。嗣台北縣政府
    警察局金山分局金山派出所員警據報於93年10月11日上午1
    時10分許前往現場處理並照相，於現場找到上開沾有血跡之
    水果刀1 把予以扣案，並於同日上午5 時30分許逮捕乙○○
    。
二、案經臺北縣政府警察局金山分局報告臺灣基隆地方法院檢察
    署檢察官暨臺灣基隆地方法院檢察署檢察官簽分偵辦偵查起
    訴。
    理  由
一、訊據被告乙○○對於其與其弟李建信吵架後有向其母拿10,0
    00元後出去喝酒，其有將家中電源關掉與其弟李建信發生口
    角衝突，李建信要其賠損失40,000元，2 人有互相推對方，
    李建信有往其頭打1 下，扣案之水果刀是其從客廳拿的等事
    實供承不諱，惟矢口否認有殺人犯行，辯稱：其與朋友在金
    山郵局對面的茶室喝酒，約在晚上7 時多回家，其就先去其
    房間睡覺，因其弟每天都在玩電腦至早上5 、6 時跟本沒有
    辦法上班，其就將屋內的總電源關掉，其弟跑來找其理論，
    在靠其房間的走道打其頭，其即到客廳拿水果刀想嚇其弟，
    其母跑來將刀搶走，並被其母罵了一頓，2 人就各自回房睡
    覺，大約晚上12時，其因口渴要喝水，經過其弟房間，他打
    開門出來，全身都是血，其弟說他快不能呼吸了，其就說快
    叫救護車，其母喊其姐夫跟他的兒子下來幫忙送醫，水果刀
    是其從地上撿起來交給其母，其沒有拿該把水果刀刺其弟，
    其沒有殺其弟云云。
二、經查證人丙○○○於本院審理時結證稱：93年10月10日當天
    其去做事，晚上6 點多才回家，被告與李建信都在家，其回
    家時看見2 個人在大小聲，被告當時沒有拿刀，其叫他們不
    要吵架，他們2 人就沒有在爭吵，被告向其拿10,000元後就
    出去，何時回來其不知道，其當天晚上9 點多就去睡覺，其
    去睡覺時被告還沒有回來，93年10月11日凌晨1 時許，其起
    床上廁所，被告與李建信有在大小聲，吵什麼其不知道，2
    人是面對面站著，而且被告當時有喝酒，其有聞到酒味，其
    上廁所時聽到李建信叫「阿母、阿母」，其從廁所出來看見
    2 人是站在李建信的房間門口，2 個人面對面站著，其繞過
    被告背後至其右手邊，看見被告右手持水果刀、刀刃朝上，
    左手放在李建信肩膀上，其很用力去搶被告手中的水果刀，
    因被告放手，其搶到刀後往前跌倒，水果刀不知掉到何處，
    其看到被告手持並由其搶下的水果刀就是扣案之水果刀，其
    倒在地上時見李建信也倒在地上左胸部位有血流出來並喊「
    我快喘不過氣」，其就上3 樓叫女婿王許俊下來，王許俊及
    甲○○都有下來，晚上七點多被告根本不在家，並沒有被告
    跟李建信2 人吵架其去搶刀子這個事情，其搶刀子的事情，
    就是其搶完刀子倒在地上，李建信也倒在地上，後來其去叫
    王許俊那次等語（見本院94年6 月2 日審判筆錄），並有水
    果刀1 把扣案為證，依證人丙○○○所證，該命案發生現場
    僅有被告與李建信兄弟2 人而已，證人丙○○○上廁所前後
    被告與李建信2 人均在李建信房間門口面對面站著，證人丙○○○上廁所時聽見李建信呼救，自廁所出來繞過被告背後
    至其右手邊始看見被告右手持水果刀、刀刃朝上，左手放在
    李建信肩膀上，其去搶被告所持之水果刀搶到後跌倒時方見
    見李建信倒在地上左胸部位有血流出來並喊「我快喘不過氣
    」乙節，因之下手殺害李建信之人應係在場之人。又證人即
    報案人甲○○經本院傳喚到庭結證：「我外婆丙○○○上來
    3 樓我的住處求救。是我最先衝下去，我還沒有衝下去之前
    ，我在3 樓睡覺的時候被2 樓吵架的聲音吵醒，我就沒有再
    睡著，吵的很大聲，吵的內容我沒有聽清楚，我醒來之後2
    、3 分鐘我外婆就上來求救，我就衝下去，看到李建信躺在
    走道靠近他自己的房間門口，全身都是血，他想說話但是說
    不出來，乙○○站在李建信躺的地方的旁邊，我馬上到3 樓
    拿行動電話報案，而且我有叫前女友跟119 講地址，我又衝
    下來到2 樓，陪在李建信旁邊，他快睡著，我一直叫醒他不
    讓他睡著，乙○○看起有點酒醉，站沒有問題，走路有點歪
    歪斜斜，感覺他有點激動，但是我沒有理他，救護車大約10
    分鐘左右才到，警察跟救護車大約同時到，警察是先到一點
    ，救護車先把李建信送醫，我跟丙○○○跟著救護車去醫院
    。」等語（見本院94年6 月2 日審判筆錄），因之命案發生
    前2 樓現場發生激烈爭吵，將在3 樓睡覺之證人甲○○吵醒
    ，2 、3 分鐘後丙○○○至3 樓求救，證人甲○○最先衝下
    2 樓現場，看到李建信躺在走道靠近他自己的房間門口，全
    身都是血，被告則站在李建信身旁，證人甲○○馬上到3 樓
    拿行動電話報案等情，核與被告所供其與李建信發生口角衝
    突無訛，參以被告坦承其有將家中電源關掉與其弟李建信發
    生口角衝突，李建信要其賠損失40,000元，2 人有互相推對
    方，李建信有往其頭打1 下乙情，因之被告與李建信在案發
    前爭吵之緣由應係被告將家中電源關掉，李建信要被告賠損
    失40,000元而起，且2 人爭吵聲音竟可將在3 樓睡覺之甲○○吵醒，足見2 人爭吵之激烈，從而被告於激烈爭吵下起意
    殺人要與經驗法則並無相違。
三、被害人李建信遭利器刺入左胸，致左胸受有1 處刀創，經送
    醫基隆長庚醫院急救後，於93年10月11日上午3 時10分許，
    因左胸銳器刺創傷，傷及左肺，引起左肺塌陷、氣血胸，導
    致出血性休克宣告不治死亡等情，業經臺灣基隆地方法院檢
    察署檢察官到場勘驗、並督同法醫師到場相驗、解剖並囑託
    法務部法醫研究所鑑定死因，並有勘驗筆錄、相驗筆錄、勘
    相驗筆錄、相驗屍體證明書、法務部法醫研究所93年11月23
    日（93）法醫理字第0930003921號函及附件（93）法醫所醫
    鑑字第1581號鑑定書、現場相片、解剖相片、基隆長庚醫院
    急診病歷、診斷證明書等附卷可稽。依法務部法醫研究所（
    93）法醫師醫鑑字第1581號鑑定書記載：「鑑定經過：一、
    肉眼觀察結果：外傷1.單面刃銳器刺創：頭頂下31公分，中
    線向左7 公分，入口2.5 公分（有刮痕於下側）。由前往後
    。左往右。上往下；傷及左側第二肋間血管和左上肺葉，深
    約8 公分。左側胸腔有3000公撮血塊。2.右側拇指有3公 分
    割痕（疑致皮外翻，防禦性傷）。3.水果刀，長13公分，寬
    2.5 公分。解剖肺臟，左側肋膜有刺創1.5 公分，支氣管內
    無異物，左重180 公克，右重500 公克，實質切面呈充血和
    水腫外，左肺呈塌陷及出血。二、顯微鏡觀察結果：肺臟左
    側肋膜有刺創性出血，實質呈左側局部塌陷和出血。三、病
    理檢查結果：1.出血性休克。源于左側血胸約3000公撮。2.
    單面刃銳器刺傷，左肺致血氣胸。3.左肺塌陷。4.間質性腎
    炎和腎小管壞死。5.防禦性傷，右拇指。6.器官性失血，全
    身性。死因看法：死者李建信。32歲，男性，由解剖及筆錄
    知死者係因左胸單面刃刺創造成左側血氣胸而出血性休克死
    亡，由死者右拇指有防禦傷，應屬于他殺（死亡方式）；生
    前並無明顯飲酒。鑑定結果：死者李建信。32歲，男性，係
    因左胸單面刃刺創造成左側血氣胸而出血性休克死亡（死亡
    方式：他殺）。」，因公設辯護人質疑死者右手姆指為何不
    是自殺之自劃傷、為何不是死者右手執刀刺自己左胸云云，
    本院乃函請法務部法醫研究所查明死者右手姆指有無可能係
    自殺之自劃傷，該死者有無可能右手執刀刺自己左胸，是否
    會立即噴出大量之血液，經法務部法醫研究所94年4 月4 日
    法醫理字第094000 1200 號函復：「本所原鑑定人研判意見
    如下：（一）若死者右手持水果刀自戕自己左胸，因水果刀
    有刀柄，縱為滑動可割到右手拇指，但很少會有『皮外翻』
    的情形發生（因會割到自己的手，通常是滑動割痕，即是線
    形割痕），所以由兇器和拇指的表現，此傷應屬『防禦性的
    傷口』。（二）死者若以自殺自戕左胸考量時通常一刀斃命
    ，兇器應該仍留在創口處，否則應有不止一刀的刺痕，即所
    謂『自殺者』通常會有『猶豫』的現象。（三）若以利刀刺
    人左胸，除非直至心臟或大血管（尤其動脈）才會立即噴出
    大量血液，如同死者是刺及左上肺葉和肋間血管，其表現應
    不會太明顯。綜合前述三點理由，死者應屬他殺。」，從而
    ，本件被害人李建信之死亡方式應係他殺，洵堪認定。且查
    案發現場只有被告、其弟李建信、其母3 人在場，為被告所
    不諱言，況被告於本院審理時堅稱其母不可能殺李建信乙情
    ，而證人丙○○○證述現場只有伊、被告、李建信3 人在場
    ，李建信其不是伊殺的等情，然參照法務部法醫研究所之鑑
    定意見，李建信之死亡方式為他殺，而證人丙○○○為李建
    信之母，依常理斷無可能殺害其子李建信，輔以證人丙○○○上述證詞，伊係自被告手中搶下水果刀，伊倒在地上時方
    看見李建信也倒在地上左胸部位有血流出來之情節，足見下
    手殺害李建信者，應係在案發前與李建信發生嚴重爭吵之被
    告。
四、又查，被告於93年10月11日晚上10、11時許與1 個朋友至佳
    欣小吃店飲酒，當天被告喝的酒不多，他在店內約喝2 、3
    杯92「好酒不見」的酒，他朋友說酒醉要先回去，留下被告
    1 個人喝到凌晨12點左右離開，被告有買單，當時都很清楚
    ，沒有喝醉酒，付完帳才離開，當天是證人蘇金葉結帳，有
    與被告對話，被告神志清楚還能付帳，他是付現金，他進來
    店內對他要點的酒及菜都很明白乙節，業據證人蘇金葉於偵
    訊時結證屬實（見93年12月3 日偵訊筆錄），足見被告於93
    年10月11日凌晨0 時許飲酒後離開佳欣小吃店時，其神志清
    醒地支付現金予證人蘇金葉結帳後返家；而證人甲○○於本
    院審理時證述：其至2 樓現場時，被告看起有點酒醉，站沒
    有問題，走路有點歪歪斜斜，感覺他有點激動乙情；參照被
    告於案發當日警訊及偵訊時對於飲酒返家後為不讓李建信繼
    續上網玩線上遊戲，如何將家中總電源關掉，李建信要其賠
    償斷電造成之損失40,000元，因而爆發嚴重口角衝突之過程
    皆能清楚敘述，益見被告當時應未完全酒醉，並無神志不清
    、或不醒人事之情形。
五、雖被告於警訊、偵訊時供稱其於93年10月10日晚上7 時多回
    家，其就將屋內的總電源關掉，其弟跑來找其理論，在靠其
    房間的走道打其頭，其即到客廳拿水果刀想嚇其弟，其母跑
    來將刀搶走，並被其母罵了一頓，2 人就各自回房睡覺，大
    約晚上12時，其因口渴要喝水，經過其弟房間，他打開門出
    來，全身都是血，其弟說他快不能呼吸了，其就說快叫救護
    車，其母喊其姐夫跟他的兒子下來幫忙送醫，水果刀是其從
    地上撿起來交給其母，李建信是自殺云云。惟查，被告於93
    年10月10日晚上7 時多並不在家，被告並無拿水果刀想嚇李
    建信，由其母將刀搶走乙節，業據證人丙○○○於本院審理
    時結證如前，又被告於93年10月11日晚上10、11時許與1 個
    朋友至佳欣小吃店飲酒，被告友人先行離去，被告1 個人喝
    到凌晨12點左右離開乙情，亦據證人蘇金葉於偵訊時結證屬
    實，則被告所辯其於93年10月10日晚上7 時多回家睡覺，至
    晚上12時許始睡醒云云，核與事實相違。再且若依被告所供
    被害人李建信全身是血自其房間走出來乙節，則李建信之房
    間應有殘留血跡，然檢察官於93年10月11日上午11時30分至
    現場勘驗時發現，現場血跡係在李建信房間外走道、樓梯間
    ，李建信房間內並未發現血跡，有檢察官勘驗筆錄及勘驗照
    片存卷可佐；且觀，被害人李建信係右撇子，但在相驗、解
    剖時卻在李建信右手拇指內側發現一刀創，該傷顯係抵禦傷
    ，況於被告辯稱李建信自殘之房間內，並無絲毫的血跡，反
    係案發走道始有血跡，足認被告辯稱李建信係在其房間內自
    殺部分顯與現場跡證、被害人李建信受傷部分不符，被告上
    開辯詞，委無足取。
六、至扣案之水果刀是否有殘留指紋，經本院送請內政部警政署
    刑事警察局鑑定結果，未發現明顯可資比對之指紋，有該局
    94年4 月28日刑紋字第0940064436號附卷可考，因該水果刀
    平日即係被告與其家人使用之物，在案發當日業經多人拿取
    ，又是否可留存指紋，尚需有可留存指紋之條件（如物體表
    面光滑與否、指紋之痕跡在物體上可否留存等），並非定可
    留存指紋，況該扣案之水果刀未發現明顯可資比對之指紋，
    並不能證明被害人李建信係自殘，自不得以此即遽認被告所
    辯被害人李建信係自殘云云，在此敘明。
七、再查扣案之水果刀尖銳鋒利，持以刺向人之身體胸部要害，
    足以致人於死，為被告所明知，本件被害人李建信係遭被告
    持水果刀刺創1 刀深入左側第2 肋間血管和左上肺葉，深約
    8 公分，造成左側血氣胸而出血性休克死亡，可見被告刺殺
    被害人力道之猛，足以1 刀刺穿肋間深及左肺，足認被告有
    殺人之犯意。綜上所述，被告所辯，顯係事後卸責之詞，不
    足採信，本件事證明確，被告犯行至堪認定，應依法論科。
八、核被告所為，係犯刑法第271 條第1 項之殺人罪。爰審酌被
    告因細故即與手足發生爭執，繼而持刀刺死同胞手足，犯罪
    後矢口否認犯行，對於胞弟之死並無絲毫愧疚，惟被告僅持
    刀刺被害人左胸1 刀，手段尚非嚴重兇殘等一切情狀，量處
    如主文所示之刑，以示懲儆。扣案之水果刀1 把雖係被告用
    以殺人之兇器，然其陳稱該菜刀係其家人所有，並非其所有
    ，另扣案之被告所有之短休閒衣1 件、深色長褲1 條、拖鞋
    1 雙雖係被告案發時所穿著，與刀鞘1 只等物品皆非被告供
    犯罪所用之物，與本件犯罪無關，均不諭知沒收。
據上論斷，應依刑事訴訟法第299 條第1 項前段，刑法第271 條
第1 項，判決如主文。
本案經檢察官黃鴻達到庭執行職務。
中　　華　　民　　國　　94　　年　　6 　　月　　16　　日
                  刑事第三庭審判長法  官  鄭景文
                                  法  官  曾雨明
                                  法  官  王美婷
以上正本證明與原本無異。
對於本件判決如有不服，應於收受送達後10日內，向本院提出上
訴書狀，上訴於臺灣高等法院，並按他造當事人之人數附具繕本
。
中　　華　　民　　國　　94　　年　　6 　　月　　16　　日
                                  書記官  陸清敏
附錄論罪科刑之法條：
刑法第271條第1項：
　　 殺人者，處死刑、無期徒刑或十年以上有期徒刑。
